【裁判字號】    92,訴,568
【裁判日期】    921231
【裁判案由】    損害賠償
【裁判全文】
臺灣嘉義地方法院民事判決  九十二年訴字第五六八號
    原      告  乙○○
    訴訟代理人  甲○○○
    被      告  世新塑膠企業有限公司
                          設嘉.
    法定代理人  戊○○    住同.
    被      告  丁○○    住嘉.
    右二人共同
    訴訟代理人  丙○○    住台北縣板橋市○○路隆六三巷七號十樓
右當事人間請求損害賠償事件，本院於民國九十二年十二月二十二日辯論終結判決如
左：
    主      文
被告丁○○應給付原告新台幣壹拾伍萬柒仟肆佰陸拾貳元，及自民國九十二年四月四
日起至清償日止按年息百分之五計算之利息。
原告其餘之訴駁回。
訴訟費用由被告丁○○負擔五分之一；餘由原告負擔。
本判決第一項得假執行。但被告丁○○如於假執行程序實施前，以新台幣壹拾伍萬柒
仟肆佰陸拾貳元為原告預供擔保，得免為假執行。
原告其餘假執行之聲請駁回。
    事實及理由
一、本件原告於附帶民事起訴狀內，原係聲明求為判決：被告丁○○應給付原告新台
    幣（下同）六十四萬四千七百零二元，及自起訴狀繕本送達翌日起至清償日止，
    按年息百分之五計算之利息，並願供擔保請准宣告假執行等語，嗣於訴訟程序進
    行中，追加世新塑膠企業有限公司為共同被告，訴請被告等連帶賠償損害，惟減
    縮其聲明為：被告等應連帶給付原告六十三萬八千零二元，及自起訴狀繕本送達
    翌日起至清償日止，按週年利率百分之五計算利息，並願供擔保請准宣告假執行
    等語，核與民事訴訟法第二百五十五條第一項第三款、第五款之規定相符，應予
    准許。
二、原告起訴主張：被告丁○○於民國九十一年六月二十二日上午十一時二十分許，
    駕駛車牌號碼Ｓ六─三四九八號自用小客車，沿嘉義市○○○路由東往西方向行
    駛，行至興業東路與宣信街交岔路口欲左轉時，應讓直行車先行，竟疏未注意，
    於通過上開交岔路左轉前，即行左轉，不慎撞及亦疏於注意車前狀況，並超速之
    原告乙○○所騎乘車牌號碼ＺＵＮ─八九八號輕型機車致使乙○○因而人車倒地
    ，致受有右側股骨幹骨折等傷害，且本件車禍發生鑑定結果為：被告丁○○駕駛
    自小客車，左轉彎車未讓直行車先行為肇事主因，惟原告乙○○駕駛輕機車未注
    意車前狀況，且超速行駛，亦為肇事次因等事實，有本院九十二年度交易字第四
    七號刑事判決書、臺灣省嘉雲區車輛行車事故鑑定委員會鑑定意見書為證，並為
    原告與被告丁○○所不爭執，自堪信為真實。
三、原告雖另主張：被告世新塑膠企業有限公司公司亦應就被告丁○○上開過失責任
    ，依民法第一百八十八條之規定與被告丁○○負連帶賠償之責云云。惟查：被告
    均堅決否認被告丁○○係受僱於被告世新塑膠企業有限公司，就此，原告又未提
    出任何事證以供本院斟酌，而單由被告丁○○所駕肇事車輛係屬被告世新塑膠企
    業有限公司所有一節，亦顯不足以證明被告丁○○係受僱於被告世新塑膠企業有
    限公司，是原告此部份之主張，顯屬無據，應予駁回。
四、按因故意或過失，不法侵害他人權利者，負損害賠償責任；不法侵害他人之身體
    或健康者，對於被害人因此喪失或減少勞動能力，或增加生活上之需要時，應負
    損害賠償責任；不法侵害他人之身體、健康、名譽、自由‧‧‧者，被害人雖非
    財產上之損害，亦得請求賠償相當之金額，民法第一百八十四條第一項前段、第
    一百九十三條第一項、第一百九十五條第一項前段定有明文。查本件原告為被告
    丁○○過失不法侵害受有傷害，且被告丁○○之過失傷害行為與原告之損害間有
    相當因果關係，乃請求被告賠償其因此支付之醫藥費、工作損失及精神慰藉金，
    自屬有據。茲就原告請求之項目金額是否准許，分論於左：
（一）醫療費二萬三千零二元部份：經查，依原告所受傷害及各收據載明醫療費別，
      自屬治療上之必要費用，且為被告丁○○所不爭執，則上開醫療費用自應由被
      告負責賠償。
（二）工作損失三十一萬五千元部分：經查，依據醫師診斷結果，原告自九十牛年六
      月二十二日因車禍致使右側股骨幹骨折，初次研判出院後須四個月才能從事粗
      重工作，嗣拔除鋼釘後，再度研判須再修養三個月等情，有財團法人天主教聖
      馬爾定醫院診斷證明書、新陽醫院診斷證明書附卷可稽。惟被告否認原告受有
      七個月之工作損失。則本院依原告所提出被告之在職證明及員工薪資明細表，
      ，配合受領薪資金額等情形（原告係九十一年六月二十二日受傷，而六月份之
      薪資僅領二萬九千二百零八元，七月份薪資未領、八月份之薪資僅領有一萬七
      千二百五十元、九月份領薪資二萬九千九百元、十月份領薪資三萬五千九百二
      十五元‧‧，嗣於九十二年五月份因拔除鋼釘再次住院，致使原告九十二年五
      月份之薪資僅領三千九百五十五元、六月份未受領薪資、七月份薪資則又領取
      二萬九千九百二十六元、八月份工作十四日受領薪資一萬二千四百七十元、八
      月十五日起離職），認定原告在醫師專業認定須修養七個月內為賠償範圍，並
      以每月薪資三萬五千元為標準，扣除原告在上開七個月內尚支領之薪資後，未
      足額部分即屬本件原告因車禍受傷，所減少之工作損失金額即十三萬四千七百
      六十一元【計算式：（00000-00000=5792）+（35000）+（00000-00000=17750
      ）+（00000-00000=5100）+（00000-0000=31045）+（35000）+（00000-00000
      =5074）=134761】，則原告請求工作損失在十三萬四千七百六十一元範圍內為
      適當。逾此範圍之請求，即屬無據，不應准許。
（三）精神慰藉金三十萬元部分：查原告受有右側股骨幹骨折，肉體、精神受極大痛
      苦，本院斟酌上開一切情況，及原告任職於世新塑膠企業有限公司，月薪為三
      萬五千元、未婚、不動產三筆；被告丁○○為學生、無不動產等情，原告請求
      三十萬元，自嫌過高，應予核減為十萬元，方屬公允，逾此範圍之請求，即屬
      無據，不應准許。
（四）綜上所述，原告得請求被告丁○○賠償醫療費、工作損失及精神慰藉金共計二
      十五萬七千七百六十三元（計算式：23002+134761+100000=257763）。
五、惟按損害之發生或擴大，被害人與有過失者，法院得減輕賠償金額或免除之，民
    法第二百十七條第一項定有明文。本件車禍之發生固有因被告駕駛自小客車，左
    轉彎車未讓直行車先行為肇事主因，惟原告駕駛輕機車未注意車前狀況，且超速
    行駛，為肇事次因，此有原告臺灣省嘉雲區車輛行車事故鑑定委員會鑑定意見書
    附卷可參，足見兩造對於車禍之發生，均有過失；本院斟酌上開兩造疏失之程度
    ，認原告對於車禍之發生，亦應負十分之三責任。故原告僅得請求被告丁○○應
    賠償金額之百分之七十，方屬公允適當，則原告得請求之賠償金額為十八萬零四
    百三十四元。【計算式257763χ0.7=180434（四捨五入）】
六、末按被保險汽車發生汽車交通事故，受益人得在本法規定之保險金額內，直接向
    保險人請求保險金；保險人依本法規定給付之保險金，視為加害人或被保險人損
    害賠償金額之一部分，加害人或被保險人受賠償請求時，得扣除之，強制汽車責
    任保險法第二十八條及第三十條分別定有明文。經查被告抗辯原告已因本件車禍
    事故領取強制汽車責任險之保險金額二萬二千九百七十二元，且為原告所不爭執
    ，揆諸前開說明，被告抗辯上開保險金應視為給付賠償額之一部分予以扣除，自
    屬有據，本件被告丁○○應賠償原告十五萬七千四百六十二元（計算式：000000
    -00000 =157462）。
七、原告雖另主張：被告世新塑膠企業有限公司公司亦應就被告丁○○上開過失責任
    ，依民法第一百八十八條之規定與被告丁○○負連帶賠償之責云云。惟查：被告
    均堅決否認丁○○係受僱於世新塑膠企業有限公司，就此，原告又未提出任何事
    證以供本院斟酌，而單由被告丁○○所駕肇事車輛係屬被告世新塑膠企業有限公
    司所有一節，亦顯不足以證明被告丁○○係受僱於被告世新塑膠企業有限公司，
    是原告此部份之主張，顯屬無據，應予駁回。
八、從而，原告依侵權行為之法律關係，請求被告丁○○應給付十五萬七千四百六十
    二元，及自九十二年四月四日起至清償日止，按年息百分之五計算之利息之範圍
    內，為有理由，應予准許。逾上開數額之請求，則為無理由，應予駁回。又原告
    及被告丁○○均陳明願供擔保，聲請宣告假執行或免為假執行，經核原告勝訴部
    分未逾新台幣五十萬元部分，本院自應依職權宣告假執行，另就被告聲請免為假
    執行部分，爰由本院酌定相當之擔保金額宣告之；原告其餘假執行之聲請，因訴
    之駁回而失所依據，不予准許。
九、本件事證已臻明確，兩造其餘主張及攻擊防禦方法與證據，經本院斟酌後，與本
    件判決結果已不生影響，故不一一論列，附此敘明。
十、據上論結：本件原告之訴為一部有理由，一部無理由，並依民事訴訟法第七十九
    條、第八十五條第二項、第三百八十九條第一項第五款、第三百九十二條第二項
    ，判決如主文。
中      華      民      國    九十二    年    十二    月    三十一    日
~B臺灣嘉義地方法院民事第二庭
~B    法  官  蕭道隆
右為正本，係照原本作成。
如對本判決上訴須於判決送達後廿日內向本院提出上訴狀
中      華      民      國    九十二    年    十二    月    三十一    日
~B    書記官  沈育坤


司法院資訊處製作；財團法人民間司法改革基金會備份。
